【裁判字號】    90,訴,291
【裁判日期】    901221
【裁判案由】    公共危險
【裁判全文】
臺灣花蓮地方法院刑事判決                            九十年度訴字第二九一號
    公  訴  人  臺灣花蓮地方法院檢察署檢察官
    被      告  乙○○
    輔  佐  人  甲○○
    指定辯護人  本院公設辯護人  丙○
右列被告因公共危險案件，經檢察官提起公訴（九十年度偵字第二八一號），本院判
決如左：
    主  文
乙○○阻礙軌道致生火車往來之危險，處有期徒刑壹年陸月，緩刑貳年。並於刑之執
行完畢或赦免後，令入相當處所，施以監護參年。
    事  實
一、乙○○是一名「器質性精神病」患者，有明顯的聽、幻覺及被害妄想等精神病症
    狀，對外界事務的判斷力較普通人的平均程度顯然減退，為精神耗弱之人，民國
    九十年一月十一日晚上十一點左右，乙○○又因受到其病症的影響，使得他的認
    知力、自制力都比普通人顯然減退，而呈現嚴重精神耗弱狀態，竟自家中攜帶瓦
    斯鋼瓶一瓶，前往花東鐵路鳳信里線、距花蓮車站約三十三公里處，將瓦斯鋼瓶
    置於鐵軌上，致生火車往來之危險，並使其後行經該處之臺灣鐵路管理局第一○
    五九次自強號列車發現後緊急煞車不及仍撞上該瓦斯鋼瓶，造成該列車排障稍微
    凹陷及二條氣管掛鉤脫落等損害（毀損部分未據告訴），並停駛六分鐘左右，後
    經警到場扣取該鋼瓶而循線查知上情。
二、案經內政部警政署鐵路警察局第四警務段報告臺灣花蓮地方法院檢察署檢察官偵
    查起訴。
    理  由
一、訊據被告對於在上述的時間、地點，將瓦斯鋼瓶置於鐵軌上的犯罪事實，全部都
    坦白承認，雖然辯護人辯護意旨以被告行為當時應該已經達到心神喪失的狀態，
    而不應予以處罰等語，為被告置辯，可是按「刑法上之心神喪失與精神耗弱，應
    依行為時精神障礙程度之強弱而定，如行為時之精神，對於外界事務全然缺乏知
    覺理會及判斷作用，而無自由決定意思之能力者，為心神喪失，如此項能力並非
    完全喪失，僅較普通人之平均程度顯然減退者，則為精神耗弱」，且「精神病本
    有心神喪失及精神耗弱之不同，前者固不可罰，後者僅得減輕其刑，故其處罰與
    否，仍須視精神病之程度如何而定，非謂凡有精神病者均可不罰，且其不處罰與
    減輕其刑，必以其犯罪行為確在精神病中者為限，若其精神病時有間斷，而犯罪
    行為適在間斷之際者，則其行為與精神病無關，即不能以素有精神病為理由，而
    主張不罰或減輕其刑」，最高法院二十六年渝上字第二三七號及二十二年上字第
    一七七一號分別著有判例可以參考，而經本院查證的結果，被告於案發後在偵訊
    中及本院審理時，對於其置放瓦斯鋼瓶於鐵軌上的行為都能夠詳細描述，並在本
    院中並自承其將瓦斯鋼瓶置放於鐵軌上時就知道這麼做火車可能會出軌等語，顯
    然其在案發時對外界事務並不是處於全然缺乏知覺理會及判斷作用的心神喪失狀
    態，再參酌國軍花蓮總醫院為被告作精神鑑定的結果，認為被告是器質性精神病
    患，有明顯的聽、幻覺及被害妄想等精神病症狀，會對其判斷力造成明顯的影響
    ，對外界事務的判斷力較普通人的平均程度顯然減退，行為時處於精神耗弱的狀
    態等情，有該院司法鑑定報告書一紙在卷可證，顯見被告於行為當時，只是精神
    耗弱的狀態，尚未達心神喪失的程度，此外，被告自白的內容和證人及其父甲○
    ○、鐵路局司機徐享忠二人在警訊中所為的證述都相符合，並有扣案的瓦斯鋼瓶
    一瓶及照片數張在卷可參，足以佐證被告自白的真實性，本件事證明確，被告犯
    行可以認定。
二、被告的行為所觸犯的罪名是：刑法第一百八十四條第一項的公共危險罪。而被告
    是器質性精神病患，有明顯的聽、幻覺及被害妄想等精神病症狀，會對其判斷力
    造成明顯的影響，對外界事務的判斷力較普通人的平均程度顯然減退，行為時處
    於精神耗弱的狀態等情，有上述國軍花蓮總醫院司法鑑定報告書一紙在卷可證，
    因此應該依刑法第十九條第二項的規定減輕其刑。本院審酌被告犯罪的動機、目
    的、所造成的危害，以及犯罪後的態度等一切情狀，量處如主文所記載的刑罰，
    。又被告以前沒有任何犯罪紀錄，有附在卷內的台灣花蓮地方法院檢察署刑案資
    料查註紀錄表及台灣高等法院被告全國前案記錄表各一紙可供參考，相信經過這
    次教訓後，已經知道警惕，不會再去犯罪，因此本院認為對於被告所宣告的刑罰
    ，暫時不執行比較適當，所以諭知緩刑二年，讓被告能夠有一個改過自新的機會
    。而被告因為精神耗弱而減輕其刑，為了預防他以後再度因為精神症狀而出現暴
    力行為，本院認為被告應該要接受持續的精神評估治療，因此併予宣告在其刑之
    執行完畢或赦免後，應入相當處所施以監護。又瓦斯鋼瓶一瓶，並非被告所有之
    物，業經被告陳明在卷，故不予沒收，在此敘明。
據上論斷，應依刑事訴訟法第二百九十九條第一項前段，刑法第一百八十四條第一項
、第十九條第二項、第七十四條第一款、第八十七條第二項、第三項一款，判決如主
文。
本案經檢察官李子春到庭執行職務。
中     華     民     國    九十        年    十二    月     二十一     日
                                 臺灣花蓮地方法院刑事庭
                                     法  官  陳雅敏
右正本證明與原本無異。
如對本判決不服，應於送達後十日內，向本院提出上訴狀。（應抄附繕本）告訴人或
被害人如對於本判決不服者，應具備理由請求檢察官上訴，其上訴期間之計算係以檢
察官收受判決正本之日期為準。
                                    法院書記官


司法院資訊處製作；財團法人民間司法改革基金會備份。
